臺灣基隆地方法院行政訴訟判決
110年度交字第130號
原      告  陳國琳  
被      告  新北市政府交通事件裁決處
                      設新北市○○區○○路○段000號2樓
代  表  人  李忠台    住同上
訴訟代理人  黃慧婷律師
上列當事人間交通裁決事件，原告不服被告中華民國110年10月8
日新北裁催字第48-CF9A40286號裁決，提起行政訴訟，本院判決
如下：
    主  文
原告之訴駁回。
訴訟費用新臺幣參佰元由原告負擔。
    事實及理由
一、程序事項：
    按交通裁決事件之裁判，得不經言詞辯論為之，行政訴訟法
    第237 條之7 定有明文。本件係因原告不服被告依道路交通
    管理處罰條例第35條第1 項第1 款規定所為裁決，而提起撤
    銷訴訟，屬交通裁決事件之裁判，依前揭規定，爰不經言詞
    辯論，逕行裁判，合先敘明。
二、事實概要：
　　原告於民國110年6月23日上午10時許，於飲用酒類飲料後，
    駕駛車牌號碼000-0000號自用小客車（下稱系爭車輛），行
    經新北市○○區○○路00號並靠右停車，惟未注意車旁之人車逕
    開啟車門，致訴外人邱志銘所騎乘車牌號碼000-0000號普通
    重型機車（下稱系爭機車）閃避不及，撞擊車門，人車倒地
    ，邱志銘並因此受有右胸部挫傷。原告上開因「汽機車駕駛
    人酒精濃度超過規定標準（0.15-0.25（未含））肇事致人
    受傷」之違規行為，經新北市政府警察局金山分局（下稱舉
    發機關）員警認定原告違反道路交通管理處罰條例第35條第
    1項第1款之規定，對原告製開掌電字第CF9A40286號舉發違
    反道路交通管理事件通知單（下稱舉發單；原告於同日簽收
    ；110年6月24日入案），並將原告所涉公共危險罪移送偵辦
    ，業經臺灣基隆地方檢察署檢察官以110年度偵字第4237號
    偵查終結為不起訴之處分（理由為未達刑法第185條之3第1
    項規定「吐氣所含酒精濃度達每公升0.25毫克、致不能安全
    駕駛」之「刑事違法」要件、程度）。而被告調查原告上開
    行為，猶認原告「行政違規」屬實，乃續於110年10月8日依
    道路交通管理處罰條例第35條第1項第1款、第24條（第1項
    第2款）規定，以新北裁催字第48-CF9A40286號裁決書，裁
    處原告罰鍰新臺幣(下同)30,000元、吊扣駕駛執照48個月，
    並應參加道路交通安全講習（下稱原處分）。又原處分裁決
    書合法送達後，原告仍有不服，遂於110年11月2日提起本件
    行政訴訟。
三、原告主張：
    事發當日原告係在法鼓路旁跟朋友喝了2杯保力達後，駕車
    至仁愛路83號前準備停車，惟將車輛停妥開門時，不慎被後
    方行駛機車撞到車門，2車發生事故，原告當時已將車輛停
    在路邊，本件應不能認為係「酒駕」。又原告以為其僅有開
    閉車門不慎乙節遭到開單，不知尚有酒駕罰單，亦不解伊係
    自行報案，為何原處分裁決書記載「攔停」2字。況且，員
    警並未於肇事現場對原告酒測，酒測儀器亦恐有誤差等語。
    並聲明：原處分撤銷。
四、被告答辯：
    經審視舉發機關員警採證影片可知，原告係駕車駛入巷道內
    靠右停車，旋於未關閉引擎之際開啟車門，致人受傷，自屬
    整體駕駛行為不得割裂評價，原告主張其當時已停車靜止，
    不能論以酒駕，尚乏所據。又員警將原告帶回派出所製作筆
    錄並更換新吹嘴對其施以酒精濃度檢測，原告測得呼氣酒精
    濃度每公升0.16毫克，該儀器業經合格檢驗證明並可擔保其
    檢驗值，程序自屬合法。此外，原告因肇事所生刑事案件，
    業經臺灣基隆地方檢察署為不起訴處分，被告嗣對原告為本
    件處分，符合行政罰法第26條規定。至於本件違規行為，依
    照警政署發布之取締酒後駕車作業程序及違反道路交通管理
    事件統一裁罰基準及處理細則之規定，不屬於得以勸導代替
    舉發之情形，則被告為原處分裁決，自無違法等語。並聲明
    ：原告之訴駁回。
五、本院之判斷：
    原告於110年6月23日上午10時許，於飲用酒類飲料後，駕駛
    系爭車輛行經新北市○○區○○路00號並靠右停車，惟未注意車
    旁之人車逕開啟車門，致訴外人邱志銘所騎乘之系爭機車閃
    避不及，撞擊車門，人車倒地，邱志銘並因此受有右胸部挫
    傷。原告上開因「汽機車駕駛人酒精濃度超過規定標準（0.
    15-0.25（未含））肇事致人受傷」之違規行為，經舉發機
    關員警認定原告違反道路交通管理處罰條例第35條第1項第1
    款之規定，對原告製開舉發單（原告於同日簽收；110年6月
    24日入案），並將原告所涉公共危險罪移送偵辦，業經臺灣
    基隆地方檢察署檢察官以110年度偵字第4237號偵查終結為
    不起訴之處分（理由為未達刑法第185條之3第1項規定「吐
    氣所含酒精濃度達每公升0.25毫克、致不能安全駕駛」之「
    刑事違法」要件、程度）。而被告調查原告上開行為，猶認
    原告「行政違規」屬實，乃續於110年10月8日依道路交通管
    理處罰條例第35條第1項第1款、第24條（第1項第2款）規定
    ，以原處分裁處原告罰鍰30,000元、吊扣駕駛執照48個月，
    並應參加道路交通安全講習，此有舉發單、酒測單、移送證
    明、交通違規案件陳述書、舉發機關110年9月22日新北警金
    交字第1104286432號函、臺灣基隆地方檢察署110年度偵字
    第4237號不起訴處分書、原處分裁決書及送達證書、舉發機
    關110年11月24日新北警金交字第1104291032號函暨職務報
    告、呼氣酒精測試器檢定合格證書、吐氣酒精濃度檢驗程序
    暨拒測法律效果確認單、酒精測定紀錄表、監視器影像截圖
    、道路交通事故調查卷宗、車駕籍資料、影像光碟（此光碟
    業經本院勘驗並製作如本判決附件所示之勘驗文字，並提示
    予兩造所不爭執）等件在卷可參（頁63至153），且經本院
    調取臺灣基隆地方檢察署110年度偵字第4237號卷宗確認無
    誤，誠可信實。至原告不服原處分，提起行政訴訟，並以前
    詞主張，則兩造之爭點為：舉發機關及被告依道路交通管理
    處罰條例第35條第1 項第1 款之規定對原告所為之舉發及原
    處分，是否適法？現判斷如下。
(一)按「汽機車駕駛人，駕駛汽機車經測試檢定有下列情形之一
    ，機車駕駛人處15,000元以上90,000元以下罰鍰，汽車駕駛
    人處30,000元以上120,000元以下罰鍰，並均當場移置保管
    該汽機車及吊扣其駕駛執照1年至2年；附載未滿12歲兒童或
    因而肇事致人受傷者，並吊扣其駕駛執照2年至4年；致人重
    傷或死亡者，吊銷其駕駛執照，並不得再考領：一、酒精濃
    度超過規定標準。」、「汽車駕駛人有下列情形之一者，應
    接受道路交通安全講習：二、有第35條第1 項規定之情形者
    。」道路交通管理處罰條例第35條第1 項第1 款、第24條第
    1項第2 款分別定有明文。次按「汽車駕駛人有下列情形之
    一者，不得駕車：…二、飲用酒類或其他類似物後其吐氣所
    含酒精濃度達每公升0.15毫克或血液中酒精濃度達百分之0.
    03以上。」道路交通安全規則第114 條第2 款規定亦有明文
    。再按「本細則依道路交通管理處罰條例第92條第4 項規定
    訂定之。」、「處理違反道路交通管理事件之程序及統一裁
    罰基準，依本細則之規定辦理。前項統一裁罰基準，如附件
    違反道路交通管理事件統一裁罰基準表。」違反道路交通管
    理事件統一裁罰基準及處理細則第1 條、第2 條第1 項、第
    2項分別亦有明定，是違反道路交通管理事件統一裁罰基準
    及處理細則即係基於法律之授權所訂定。又依上開基準表記
    載，小型車駕駛人違反道路交通管理處罰條例第35條第1 項
    第1 款規定，吐氣所含酒精濃度達每公升0.15毫克以上、0.
    25毫克未滿，於期限內繳納罰鍰或到案聽候裁決者，應處罰
    鍰30,000元，因而肇事致人受傷者，並吊扣駕駛執照汽車4
    年，且應參加道路交通安全講習。又此裁罰基準經司法院大
    法官會議釋字第511 號解釋認無違背法律保留原則，得為法
    院裁判時所適用。
(二)再依交通部運輸研究所90年9月24日運安字第900005854號函
    所附該所「駕駛人行為反應之研究－酒醉駕車對駕駛行為之
    分析研究」指出： BAC（血液酒精濃度，Blood Alcohol Co
    n-centration)達百分之0.03（吐氣所含酒精濃度達每公升0
    .15毫克）至百分之0.05時，對駕駛能力之影響為：多數駕
    駛人心境逐漸變幻不定，視覺與反應靈敏性減弱，對速度及
    距離的判斷力差。對心理行為之影響為：觀察力逐漸欠缺，
    心情漸趨輕鬆，自信心增加，多話，精神狀態處於陶醉感。
    BAC到達百分之0.05至百分之0.08時，對駕駛能力之影響為
    ：反應遲鈍，駕駛能力受損，遲而不決或決而不行。對心理
    行為之影響為：情緒鬆弛，感情與行為趨向誇張，肌肉不協
    調，精神處於興奮狀態。BAC到達百分之0.08至百分之0.15
    時，對駕駛能力之影響為：判斷力嚴重受到影響，體能與精
    神協調受損，駕駛之體能困難增加。對心理行為之影響為：
    產生情緒異常現象，步伐不平穩，言語不清，反應惡劣，記
    憶及判斷力受損，精神處於錯亂狀態。BAC超過百分之0.15
    時，對駕駛能力之影響為：視線搖晃，駕駛已進入恍惚狀態
    ，判斷及理解遭到扭曲，駕駛不穩定。對心理行為之影響為
    ：意識不明，嘔吐，站、走及講話困難，責任感喪失，精神
    處於麻痺狀態。BAC超過百分之0.5時，對駕駛人能力之影響
    為：無法開車。對心理行為之影響為：爛醉如泥，失去知覺
    可能致死，精神處於昏睡狀態等情。且根據德國實證研究，
    酒精使用後對身體的影響除自主神經系統亢奮與認知功能的
    暫時性缺損外，與駕駛能力最有關者為：對移動景物的追蹤
    能力、監視四周的注意力（見張麗卿著，交通刑法第72頁）
    。又行為人飲酒後，經測試檢定酒精濃度超過規定標準，客
    觀上應可預見酒醉駕車將導致其注意力、操控力及反應能力
    均顯著減弱，因而發生交通事故，造成其他用路人傷亡之結
    果，行為人自須負責（最高法院109年度台上字第4608號刑
    事判決意旨參照）。準此，一般人於飲用酒類後，在客觀上
    應能預見於飲酒後駕車上路，因精神不佳及注意力、反應力
    、操控力均降低，稍有不慎，極易導致車禍發生，危及其他
    用路人之身體、生命安全，造成受傷或死亡之結果，故因而
    發生交通事故，造成其他用路人傷亡之結果，行為人即須負
    責。　
(三)經查：
　1.原告於上開時地駕車發生事故，嗣經舉發機關員警進行酒測
    ，且酒測後其吐氣酒精濃度（酒測值0.16mg/L）超過標準值
    ，有上開酒精測定紀錄表、呼氣酒精測試器檢定合格證書在
    卷可佐；且原告當日確有駕駛系爭車輛行經上開路段，並於
    路側停車，且駕車前（約上午9時30分至10時2分間之某時）
    曾與朋友共飲2/5瓶之保力達酒精飲料，其飲用保力達2杯以
    上，業經原告於舉發機關調查程序、基隆地檢署偵查程序坦
    承不諱（頁75、109；110年度偵字第4237號卷頁58），則舉
    發機關依上開規定舉發原告酒後駕車經測試檢定超過上開酒
    精濃度標準，因而肇事致人受傷，自無違誤。
  2.原告雖主張其當時車輛已停止，並非酒「駕」云云，但原告
    此部分主張顯然以文害辭，且依道路交通管理處罰條例之立
    法目的（參第1條）、條文體系（參第3條第10款、第11款、
    第56條之1等規定），道路交通管理處罰條例所規制之行為
    乃整體駕駛行為，當包括移動車輛、臨時停車、停車、開關
    車門等行為，故原告此部分主張，容有誤解，殊難憑採。
　3.再觀被告提出之上開合格酒測器之呼氣酒精測試器檢定合格
    證書（廠牌：SUNHOUSE、檢定合格單號碼：MOJA0000000、
    儀器器號：B210956、檢定合格有效期間至111年5月31日或
    使用次數達1000次）、權利告知書、酒精測定紀錄表等件，
    上開酒精測試器係於110年5月5日經財團法人臺灣商品檢測
    驗證中心檢定合格，有效期限至111年5月31日或使用次數達
    1000次，且按酒測單之記載，110年6月23日原告受檢測時，
    案號欄記載「案號19」，故本案使用之酒精測試器甫經檢驗
    合格使用，不存在任何足以影響儀器有效性之情狀；又酒測
    單上明確記載：「歸零：0.00mg/l」、「測定值0.16mg/l」
    ，亦堪信員警於當日對原告實施酒測前，確有先將酒測器歸
    零，復而測得原告吐氣酒精濃度為每公升0.16毫克乙情為真
    。原告雖以員警未在事發現場對其施測、酒測器恐有失準等
    語為辯，但核舉發機關員警獲報而前往現場處理事故時，原
    告係對執勤員警表示伊欲開車門取物，兩車並未碰撞等語，
    經員警返所調閱監視器以釐清事故經過，方得悉原告有移動
    車輛、停車、開啟車門等駕駛行為，乃令其至分局交通隊實
    施酒測，此有舉發機關110年11月24日函覆執勤員警職務報
    告（頁83）及影像光碟、本判決附件所示之勘驗文字等件可
    憑（實者，依人之代謝作用，原告當時若誠實陳述，以俾員
    警當場施以酒測，則所得之酒測值必然更高，換言之，員警
    未在現場對原告施以酒測，實係對原告有利，原告現反以此
    訴請撤銷原處分，其心態顯然可議），且原告使用之酒測器
    亦已經合法檢測，尚於有效期限內而可供使用，業經本院說
    明如上，故原告猶以此節主張，洵無可採。
　4.再參卷附本件事故調查卷宗（含道路交通事故現場圖、道路
    交通事故調查報告表、調查筆錄、照片、酒精測定紀錄表、
    監視器畫面、攝影蒐證檢視表；頁97至143），可知事發當
    日，雖天候雨、路面濕潤，但日間有自然光線、路面為柏油
    、無缺陷、無障礙物、視線良好，並無不能注意之情事，然
    原告於飲用酒類後移動車輛、停車、開啟車門，竟未注意後
    方來車，即逕將駕駛座車門開啟，使同向後方由邱志銘駛來
    之系爭機車煞閃不及，旋而人車倒地，受有右胸部挫傷，從
    而，邱志銘之倒地受傷，顯係原告未注意後方車況所造成（
    按：按汽車臨時停車或停車，汽車駕駛人或乘客開啟或關閉
    車門時，應確認安全無虞後，再將車門開啟至可供出入幅度
    ，迅速下車並關上車門，道路交通安全規則第112條第5項第
    4款定有明文）。又原告於本件事故發生時，吐氣所含酒精
    濃度達已高達每公升0.16毫克，揆諸上開說明，其心境逐漸
    變幻不定，視覺與反應靈敏性減弱，對速度及距離的判斷力
    差，且觀察力逐漸欠缺，心情漸趨輕鬆，精神狀態處於陶醉
    感，尤其對移動景物的追蹤能力、監視四周的注意力已受影
    響，可知，依經驗法則，綜合原告行為當時所存在之一切事
    實，為客觀之事後審查，在一般情形下，有此環境、有此行
    為之同一條件，通常會發生同一之結果（亦即原告因受酒精
    影響，而疏忽開啟車車門前應先注意後方車況，抑或原告雖
    有注意後方車況，但因受酒精影響，而未注意系爭機車業已
    駛近），則原告未注意後方車況安全無虞即驟然開啟車門，
    確實與其酒後駕車乙情間有關連性，從而，原告駕駛系爭車
    輛經測試檢定酒精濃度超過規定標準，核與邱志銘受傷之結
    果間，具有相當因果關係，應可認定。又原告飲酒後，經測
    試檢定酒精濃度超過規定標準，客觀上應可預見酒後駕車將
    導致其注意力、操控力及反應能力均顯著減弱，因此發生交
    通事故，造成邱志銘受傷之結果，原告即須負行政罰之責任
    。是原告之行為當已符合「汽車駕駛人，駕駛汽車經測試檢
    定酒精濃度超過規定標準，因而肇事致人受傷」之要件無訛
    。
　5.至原告主張裁決書所載之「攔停」字樣，係於原處分裁決書
    右上角編碼旁、條碼上之小字，僅係行政機關內部管理文件
    檔案之用，經核不具行政處分之性質，亦未有何法律效力，
    自不影響本院對原告違規行為之認定。另基隆地檢署檢察官
    雖以110年度偵字第4237號對原告為不起訴之處分，但理由
    為未達刑法第185條之3第1項規定「吐氣所含酒精濃度達每
    公升0.25毫克、致不能安全駕駛」之「刑事違法」要件、程
    度等語，自與本件所應審酌之道路交通管理處罰條例第35條
    第1項第1款規定之「行政違規」要件、程度，顯有不同，故
    上開不起訴處分自不影響本件之認定，附此敘明。
(四)綜上所述，原告駕駛系爭車輛經測試檢定有酒精濃度超過規
    定標準情形（0.15-0.25mg/l未含）因而肇事致人受傷，則
    被告依道路交通管理處罰條例第35條第1 項第1 款、第24條
    第1 項第2款暨違反道路交通管理事件統一裁罰基準及處理
    細則等規定，以原處分處原告罰鍰30,000元、吊扣駕照48個
    月，並應參加道路交通安全講習，自無違誤，原告猶執前詞
    訴請撤銷原處分，為無理由，應予駁回。
六、本件第一審訴訟費用計為裁判費為300 元，應由原告負擔，
    爰確定第一審訴訟費用額如主文第2 項所示。
七、據上論結，本件原告之訴為無理由，依行政訴訟法第98條第
    1 項前段、第237 條之7 、第237 條之8 第1 項，判決如主
    文。
中　　華　　民　　國　　111 　年　　5 　　月　　30　　日
                  行政訴訟庭法  官　曹庭毓
以上正本係照原本作成。
如不服本判決，應於送達後20日內，向本院提出上訴狀，其未表
明上訴理由者，應於提出上訴後20日內向本院補提理由書（均須
按他造人數附繕本），並應繳納上訴費750 元。上訴理由應表明
關於原判決所違背之法令及其具體內容，或依訴訟資料可認為原
判決有違背法令之具體事實。
中　　華　　民　　國　　111 　年　　5 　　月　　30　　日
　　　　　　　　　　　　　　書記官　黃婉晴

訴訟費用計算書
項        目              金  額（新臺幣）    備  註
第一審裁判費               300元
合        計               300元

附件：
一、「酒測錄影及刑案詢問錄影」資料夾　( 內含不同名稱之檔
    案共15個，本次僅勘驗原告進行酒測之過程並製作文字)
檔案名稱 錄影時間 錄影內容 （均為舉發機關員警與原告間之對話內容） 2021_062 共02分01秒  (勘驗其中00分01秒至01分00秒) 本影像並未攝得在場人員之全身畫面，僅大略拍攝舉發機關員警（位在畫面左側）、原告（位在畫面右側），兩人間之桌面上放置交通事故現場圖及1個黑色箱子（內有酒測器及未開封之吹嘴）。   員警一面拿起包裝完整之吹嘴，一面與原告交談。原告先向員警表示「我剛才在那裡沒有開車」。員警反問「沒有，你不是才剛停？幹嘛，你有喝酒？」。原告再稱「有喝一杯保力達」，員警復以「那你還開車」。   此後，員警手持酒測器（酒測器上顯示文字「主動模式」、「請吹氣」）並當場拆封吹嘴，表示吹嘴是全新的(隨後可見酒測器被拿起，舉發機關員警令原告吹氣)。自錄影時間27秒起，畫面中傳來吹氣聲音，嗣至錄影時間41秒，員警將酒測器放下，畫面中並傳來「嗡」連續長音，員警則稱「0.16」（畫面可見員警一手持酒測器、一手將酒測單撕下）予原告確認，並請原告於現場等候。 
二、「路口監視器影像-交通事故」資料夾
檔案名稱：IMG_0433.MOV 攝影角度：錄影畫面係由監視器拍攝某雙向單線道之道路全景         （畫面特寫行經右側道路之某機車背影） 錄影時間：約00分09秒。  錄影時間 錄影內容 00分00秒至00分09秒止 錄影開始，1名身著咖啡色上衣、頭戴黑色安全帽之機車騎士，騎駛1輛後座設置淺色貨架之普通重型機車（車牌號碼尚無法辨識；下稱系爭機車），往前方道路直行。此時可見系爭機車之右前方，有數輛汽車停放於路旁（由近至遠可見1輛黑色小客車、1輛深色小貨車、1輛銀色小客車）。錄影時間04秒，系爭機車行經前開銀色小客車之左側（經核對卷內資料確認為原告駕駛之系爭車輛），同時，系爭車輛之駕駛座車門突然開啟、撞擊系爭機車之左側車身，致系爭機車倒地，機車駕駛人則於錄影時間06秒時則往右側跳開，復而蹲地未起；而系爭車輛之駕駛人則快速將車門關閉，並朝機車駕駛人方向走去，畫面隨後告終。 
三、「路口監視器影像-甲○○駕駛車輛過程」資料夾
檔案名稱：RIPF9956.MP4 攝影角度：錄影畫面係由監視器拍攝某雙向單線道之道路全景（畫面為            遠景；可見左側車道來車之正面、右側車道來車之背面） 錄影時間：約02分34秒。          (本次勘驗其中00分10秒至00分50秒，系爭車輛發生事故之經            過)  錄影時間 錄影內容 00分10秒至00分29秒時 錄影時間10秒至13秒間（錄影畫面時間錄影畫面顯示時間為06/23/2021 10：27：36～06/23/2021 10：27：38），可見1輛銀色小客車（約略可見其車牌號碼為000-0000號，即系爭車輛）右轉駛入畫面右側之道路，系爭車輛於錄影時間17秒時顯示右方向燈、朝路邊靠近，並於錄影時間22秒將車輛停放於右側路邊後熄火，嗣靜止未動。 00分30秒至00分41秒時 錄影時間30秒（錄影畫面顯示時間為06/23/2021 10：27：55），畫面右側路旁之店面有1輛機車正在倒車（持續往右側道路中央移動，核對前開影像，確認為系爭機車），於錄影時間35秒即迴正車頭、起步前進。 00分42秒至00分50秒止 至錄影時間42秒，系爭機車直行於畫面右側道路，駛近停放於右側路旁之系爭車輛，錄影時間43秒時，系爭車輛駕駛座車門突然開啟，撞擊行駛中之系爭機車，致機車猛然搖晃，隨後向左傾倒。該機車駕駛人於錄影時間44秒至45秒間跳開機車，先站立隨後蹲下。同時，系爭車輛駕駛人則將駕駛座車門關閉，向前攙扶機車駕駛人。此後，該輛機車猶橫倒路面，系爭車輛亦未再移動。